【裁判字號】    96,上重更(一),63
【裁判日期】    970116
【裁判案由】    毒品危害防制條例
【裁判全文】
臺灣高等法院臺中分院刑事判決    96年度上重更(一)字第63號
上  訴  人
即  被  告  乙○○
選任辯護人  洪毓良律師
            羅淑菁律師
            張柏山律師
上  訴  人
即  被  告  丁○○
選任辯護人  楊雯齡律師
上列上訴人因違反毒品危害防制條例案件，不服臺灣臺中地方法
院95年度重訴字第1725號中華民國95年12月22日第一審判決（起
訴案號：臺灣臺中地方法院檢察署95年度偵字第2445、3690、37
26號)，提起上訴，經判決後，由最高法院第1次發回更審，本院
判決如下：
    主    文
原判決關於丁○○、乙○○部分均撤銷。
丁○○、乙○○共同連續販賣第一級毒品，丁○○處有期徒刑拾
伍年，褫奪公權拾年；乙○○處有期徒刑拾貳年，褫奪公權捌年
。扣案如附表所示物品均沒收。
    犯罪事實
一、乙○○、丁○○均明知海洛因為毒品危害防制條例第2條第2
    項第1款所列管之第一級毒品，亦係懲治走私條例第2條所稱
    之管制物品，依法不得運輸、販賣、持有或私運進口。丁○○、乙○○竟與大陸地區「黃培才」及台灣地區綽號「布袋
    」、「阿成」等均已成年之姓名年籍不詳男子，共同基於販
    賣第一級毒品海洛因以營利及自中華民國境外之大陸地區私
    自運輸海洛因至中華民國境內之台灣地區等概括犯意聯絡，
    並與楊明義（經臺灣臺中地方法院判處有期徒11年、褫奪公
    權7年確定)、甲○○（經本院判處有期徒刑8年確定)共同基
    於自中華民國境外之大陸地區私自運輸海洛因至中華民國境
    內之台灣地區等犯意聯絡，而為下列行為：
  (一)丁○○負責籌措販入海洛因之資金，乃於不詳之時間，由
      其女友溫巧綺（幫助販賣第一級毒品犯行業經本院判處有
      期徒刑7年確定)以自己之名義，先後多次在台中市將總數
      額不詳之新臺幣以匯款方式匯至不知情之黃子源所申設臺
      中商業銀行竹山分行第000000000000號帳戶內，與在大陸
      經商之黃子源兌換等值人民幣，作為在大陸地區販入海洛
      因之資金來源。
  (二)乙○○於94年 9月間某日，先前往大陸地區，由大陸地區
      成年男子「黃培才」陪同，在廣東省東筦市糖廈鎮某處，
      以人民幣 3萬元之價格，向綽號「阿肥」之大陸地區成年
      男子販入數量不詳之第一級毒品海洛因。繼於同年10月初
      某日，由綽號「布袋」者與大陸販毒之綽號「長腳」者（
      即曾姓人士）談妥毒品價格後，乙○○遂打電話向丁○○
      報告，並提領丁○○以溫巧綺名義匯至黃子源帳戶之資金
      ，以人民幣6萬7千元之代價，在廣東省某處向綽號「長腳
      」者購買數量不詳之海洛因。
  (三)乙○○經由丁○○之介紹，先認識綽號「布袋」者，嗣於
      94年5、6月間，經由綽號「布袋」者介紹，再認識所覓妥
      私運毒品入境台灣之人選甲○○，乃約定以新臺幣1至2萬
      元之代價，並打點相關手續及支應所需費用（包括出境手
      續及吃、住、行、零用金），委由甲○○以夾帶之方式，
      自大陸地區私自運輸海洛因至中華民國境內之台灣地區，
      並由綽號「布袋」者代為辦妥護照、簽證、台胞證及購買
      去程機票。甲○○乃於94年 9月24日依約搭乘長榮航空公
      司 BR817號班機前往大陸地區，與乙○○在廣東省珠海市
      會合後，由乙○○安排住處，並聽命於乙○○之指示行事
      ，乙○○並將其所有門號0000000000號SIM卡1張（起訴書
      誤載為0000000000號），交付予甲○○插置於自己所有之
      行動電話機內使用，作為二人共同運輸毒品事宜之聯絡工
      具。乙○○安排完畢，旋於94年10月 4日前之某日時，將
      內層夾藏有海洛因1包（驗餘淨重76.85公克，空包裝重3.
      67公克，純質淨重31.49公克）之皮帶1條交予甲○○繫在
      身體腰部之上，並代購回程機票，甲○○隨即於94年10月
      4 日，將置於皮帶內層之海洛因自澳門搭乘長榮航空公司
      BR808 號班機入境台灣，以此方式私自運輸海洛因進口，
      乙○○並囑甲○○入境台灣後，在台中市澄清醫院附近某
      處，將運回之海洛因交給綽號「阿成」之不詳姓名年籍之
      成年男子。嗣於當日下午17時30分許，在桃園縣大園鄉臺
      灣桃園國際機場（原名中正國際機場）內，為臺灣臺中地
      方法院檢察署檢察官指揮臺中市警察局第三分局員警查獲
      ，並扣得海洛因1包（驗餘淨重76.85公克，空包裝重3.67
      公克，純質淨重31.49公克)、均屬甲○○所有夾藏海洛因
      之皮帶1條及供連絡運輸毒品事宜之行動電話1支、乙○○
      所有0000000000號SIM卡1張等物品。
  (四)乙○○與楊明義係多年鄰居及好友，乙○○乃與楊明義約
      定，以新臺幣 5萬元之代價，委由楊明義以夾帶之方式，
      自大陸地區私自運輸海洛因至中華民國境內之台灣地區。
      楊明義遂於94年10月21日前往大陸地區廣東省珠海市，與
      乙○○會合後，乙○○旋於94年10月27日，將其等所販入
      之上開海洛因以保鮮膜及保險套分裝成4球(合計淨重160.
      18公克，空包裝重5.21公克，純質淨重65.1公克），在大
      陸地區廣東省珠海市其租住處交予楊明義，楊明義即於翌
      日即94年10月28日上午，將上開海洛因 4球由肛門塞入體
      內藏置後，自澳門搭乘長榮航空公司 BR802號班機入境台
      灣，以此方式私自運輸海洛進口因至台灣地區之中華民國
      國境內，乙○○並囑楊明義入境台灣後，將運回之海洛因
      交予其所指定連絡之人。嗣於94年10月28日19時35分，楊
      明義在桃園縣大園鄉臺灣桃園國際機場入境時，經臺灣臺
      中地方法院檢察署檢察官指揮員警查獲，並扣得上開海洛
      因4球(合計淨重160.18公克，空包裝重5.21公克，純質淨
      重65.1公克）及楊明義所有供本案犯罪聯繫使用之門號00
      00000000號行動電話1支 (含SIM卡）及大陸地區00000000
      00000000000IN號之SIM卡1張等物品。
二、嗣經警於95年 1月23日晚上21時30分許，在台中市○○路與
    崇德五路交岔路口查獲丁○○，並扣得其所有供犯罪連絡使
    用之0000000000號行動電話 1支、0000000000號行動電話易
    付卡1張。再於95年2月17日晚上19時10分許，在台中縣霧峰
    鄉○○村○○○路74巷53弄6號查獲乙○○。
三、案經臺灣臺中地方法院檢察署檢察官指揮內政部刑事警察局
    、臺中市警察局第三分局查獲，並由臺中市警察局第三分局
    報告同署檢察官偵查起訴。
    理    由
一、證據能力方面：
  (一)按被告以外之人於檢察事務官、司法警察官或司法警察調
      查中所為之陳述，與審判中不符時，其先前之陳述具有較
      可信之特別情況，且為證明犯罪事實存否所必要者，得為
      證據，刑事訴訟法第159條之2定有明文。本條所稱「先前
      之陳述具有較可信之特別情況」，係指被告以外之人先前
      於檢察事務官、司法警察官或司法警察調查中所為之陳述
      ，與審判中不符，而從先前與審判中各個陳述之外部附隨
      環境或條件觀察比較，先前之陳述，較為自然可信而足以
      取代審判中之陳述者而言（最高法院95年度台上字第3747
      號判決意旨參照）。又所謂「與審判中不符」，並非僅指
      全部不符而言，凡部分不符，或審判期日行交互詰問時未
      經提問，致證人無從為陳述或為完整陳述等情形，均屬之
      ，蓋法院既賦與訴訟當事人詰問證人之機會，其未加以詰
      問部分，即可推定有意節省時間、勞費而不加以爭執，當
      無禁止法院在審酌「先前之陳述具有較可信之特別情況」
      後，採為證據之理。本件如後所引證人甲○○之警詢證言
      ，係本院審判期日行交互詰問時，未經當事人提問而無從
      為完整之陳述，然本院審酌該等警詢證言並無違法取得之
      情形，證人甲○○復於本院證稱其在自己案件中所為之陳
      述均實在等語（見本院卷第102頁)，核屬自然可信，且可
      補審判中陳述之不足，並為證明犯罪事實存否所必要，自
      具有證據能力，當得作為證據。
  (二)按被告以外之人於審判外向法官所為之陳述，得為證據，
      刑事訴訟第159條之1第 1項定有明文，其立法理由為：「
      被告以外之人（含共同被告、共犯、被害人、證人等）於
      法官面前所為之陳述（含書面及言詞），因其陳述係在法
      官面前為之，故不問係其他刑事案件之準備程序、審判期
      日或民事事件或其他訴訟程序之陳述，均係在任意陳述之
      信用性已受確定保障之情況下所為，因此該等陳述應得作
      為證據」。故被告以外之人於審判外向法官所為之陳述，
      除陳述當時係因證人、鑑定人之身分接受訊問依法應具結
      而未具結，依刑事訴訟法第158條之3規定，不得作為證據
      外，均得作為證據，例如：陳述當時係該案之被告，因法
      律並無被告向法官為陳述應命其具結之規定，則他案被告
      於其所涉案件之羈押訊問、準備程序、審判期日向法官所
      為之陳述，自無需命其具結，當難以該陳述未經具結，而
      否定其在本案依上開法律規定所具有之證據能力。至該他
      案被告如經本案被告聲請詰問、對質時，自應令其到場，
      以證人身分接受詰問、對質，以保障本案被告訴訟上之權
      利，而在該他案以被告身分於羈押訊問、準備程序、審判
      期日所為之陳述，與本案以證人身分之證言，如有相左，
      則由法院判斷其真偽，此屬證明力之問題，尚難執此即認
      他案被告於本案審判外向法官所為之陳述，不具證據能力
      。本件證人甲○○於原審法院95年度訴字第 305號案件；
      證人楊明義在原審法院95年度訴字第 520號案件，各以被
      告身分向法官所為之陳述，雖未經具結，然依刑事訴訟第
      159條之1第 1項規定，於本案均得為證據，選任辯護人認
      該等本案審外之陳述，因未經具結，不具證據能力云云，
      似有誤解。
  (三)按偵查犯罪機關依法定程序監聽之錄音，如已踐行調查證
      據程序，非不可採為認定犯罪事實之基礎。查本案採為判
      決基礎之監聽錄音譯文，係內政部警政署刑事警察局偵查
      員依監聽被告之通訊時間、內容所為之紀錄，為被告以外
      之人於審判外所為之書面陳述，依刑事訴訟法第159條第1
      項之規定，性質上屬傳聞證據，惟此監聽之錄音係內政部
      警政署刑事警察局依法定程序所為，有相關之通訊監察資
      料在卷可稽（見94年他字第2392號等卷宗），且被告乙○○經原審法院提示如後所述之通訊監察譯文後，並未爭執
      該等譯文不實，反而明白闡述其通話內容之真意，顯見此
      部分之通訊監察譯文確屬真實之紀錄，該監聽之錄音內容
      自有證據能力。
二、訊據上訴人即被告乙○○、丁○○均矢口否認有上揭販賣、
    私自運輸海洛因等犯行。被告乙○○辯稱伊因積欠丁○○金
    錢，應其要求與甲○○在大陸購買毒品海洛因，惟伊應僅成
    立幫助犯，而楊明義運輸、販賣毒品部分伊均未參與云云。
    被告丁○○則辯稱因乙○○向伊借錢，伊才要女友溫巧綺去
    匯款，乙○○借款後作何使用，與伊完全無關，伊未參與運
    輸、販賣毒品云云。經查：
  (一)被告丁○○如何負責籌措販入海洛因之資金？如何由被告
      乙○○依丁○○指示前往大陸地區購買海洛因？被告乙○○在大陸地區於何時何地向何人購得海洛因？如何使事先
      覓得人選私運毒品入境台灣等事實，有下列事證可資證明
      ：
    １、證人即被告乙○○於原審結證：「（問：丁○○以何方
        式拿錢給你？）我有寫本票、身分證押在他那裡，錢是
        匯到朋友黃子源台灣的帳戶，黃子源從大陸拿等值人民
        幣給我，都是匯錢，沒有拿現金」「（問：運輸毒品你
        有無跟丁○○商量、討論過？）是他匯錢叫我拿錢去給
        對方。他說有人會帶我去」「（問：丁○○叫你把錢帶
        到大陸做何用？）購買海洛因」「（問：為何要幫丁○○交錢給大陸賣主？）因為我欠丁○○錢，欠他人情，
        所以想說幫他作這個，還人情」「（問：你在大陸有無
        跟丁○○聯絡？）有，但是很少」「（問：你知道丁○○叫你帶錢過去是要買海洛因？）知道」「（大陸曾姓
        人士，是誰？)長腳」等語（見原審卷第2宗第46、47、
        49至52頁），足認被告乙○○確有依被告丁○○指示而
        前往大陸地區購入海洛因之犯行，且係其購入海洛因所
        需之款項係由被告丁○○出資，其二人間顯有共同犯意
        之聯絡甚明。
    ２、經原審法院提示卷附之通聯紀錄，即94年 9月至10月間
        ，在大陸之被告乙○○與在台灣之被告丁○○所使用門
        號0000000000號行動電話監聽錄音譯文(見警卷第2宗第
        57頁倒數第3欄、第58頁倒數第4欄、第59頁倒數第 6欄
        、第65頁倒數第5欄)，證人即被告乙○○就該監聽錄音
        內容明確證稱如下：
      (１)因為那時候我在福建，我跟丁○○說新臺幣28萬就是
          要買毒品的錢，因為「長腳」在廣東，我在福建，我
          說過二天我就要去廣東，我說要讓他回去的他指的是
          甲○○，意思是說錢給「長腳」後就讓甲○○回去。
      (２)「布袋」跟「長腳」講好毒品價錢，我打電話給劉桂
          朋，茶葉就是指毒品，這個用語是丁○○教我說的，
          150斤是指150公克的毒品重量，26多就是26萬新臺幣
          。水路要有空間給我，是指毒品的品質要好。明天早
          上匯下午我就可以處理，指的是黃子源早上匯款，我
          下午就可以拿到人民幣。
      (３)就是講匯28萬的事，確認是否已經匯進來。
      (４)「長腳」拿壹包東西給甲○○，我以為那是一部分，
          後來甲○○要回台灣，甲○○不認識字，要我幫他訂
          機位，我以電話幫他聯絡訂機位，甲○○要把那包東
          西帶回台灣，其中我講「布袋」介紹那個姓朱的沒用
          ，是因為甲○○都會說「布袋」、「長腳」的壞話。
          他說他們二人有欠甲○○錢，因為我跟丁○○說朱文
          吉沒有用，所以丁○○才說要打電話給「布袋」（見
          原審卷第2宗第51、52頁）。
    ３、核證人即被告乙○○與被告丁○○間並無怨隙，應不致
        故為不利被告丁○○之陳述，且乙○○此部分陳述，亦
        同時供明自己如何販入海洛因，倘非確有其事，被告乙○○豈可能故為不利自己之陳述？堪信被告乙○○前揭
        陳述具任意性及憑信性。則被告乙○○既在大陸地區以
        支付現金之方式購買海洛因，取得海洛因後復交由楊明
        義、甲○○私運入境台灣，被告乙○○所為，顯係參與
        犯罪構成要件之行為，且與被告丁○○間有犯意之聯絡
        ，應係與被告丁○○間共同實施上開犯行，被告乙○○
        辯稱伊僅構成幫助犯云云，自不足採。
    ４、本案經員警搜索同案被告溫巧綺台中市○○路○段 8號
        13樓住處時，查獲之證物中，確有被告乙○○之身分證
        1張及其簽發之40萬元、35萬元本票各1張，被告丁○○
        於原審審理中亦供承：「查獲之上開本票係乙○○欠錢
        所交付，連同他的身分證押在我這邊」等語（見原審卷
        第3宗第25頁）。又扣案紙條3張確有記載多筆乙○○借
        款或丁○○以溫巧綺名義匯款予乙○○之紀錄，其中關
        於「8月19日附利息1.5萬加匯李5萬，8月22日匯李12萬
        ，9 月15日匯李22萬」之記載，核與以溫巧綺名義匯款
        至黃子源所申辦之臺中商業銀行竹山分行（帳號000000
        000000）帳戶內之記載相符(見警卷第1宗第136、137頁
        、警卷第2宗第53頁)。再者，原審法院命被告丁○○當
        庭書寫與扣案紙條內容相關之字句，結果顯示被告丁○○當庭書寫之筆跡，與扣案紙條所示「8月3日李回 48g
        借2萬」「9月17日李回130g」等記載之筆跡，以肉眼比
        對二者之字形及運筆走勢均相同，可見兩者筆跡係出自
        同一人所為，此有扣案紙條 3張及被告丁○○當庭書寫
        字跡之紙張1紙在卷可稽（見警卷第1宗第136、137頁、
        原審卷第3宗第51頁)，且被告丁○○於原審亦坦承上開
        扣案之3張紙條確係伊所書寫等語(見原審卷第3宗第8頁
        ），足認證人即被告乙○○上揭關於本案係由被告丁○○提供資金，由伊在大陸將購買海洛因之款項交付賣主
        ，再由指定之人夾帶回台灣等陳述，均與事實相符。被
        告丁○○所辯因乙○○向伊借錢，伊才要溫巧綺去匯款
        ，乙○○借款後作何使用，與伊完全無關云云，顯為卸
        責之詞，不可採信。
  (二)被告乙○○如何指示甲○○，以夾帶之方式，自大陸地區
      運輸海洛因入境台灣地區等事實，有下列事證可資證明：
    １、證人即另案被告甲○○私運入境台灣而經警查扣之白色
        粉末 1包，經法務部調查局以化學呈色法、氣相層析質
        譜儀分析法檢驗結果，淨重76.85公克，空包裝重 3.67
        公克，純度百分之40.97，純質淨重31.49公克，確含第
        一級毒品海洛因成分，有該局95年1月24日調科壹字第1
        20016983號鑑定通知書附於原審法院 95年度訴字第305
        號卷第28頁可稽，足認證人即另案被告甲○○私運入境
        台灣之物品確係海洛因。
    ２、被告乙○○於原審供稱伊有參與交付購買毒品價金給大
        陸之綽號「長腳」者，並由甲○○負責將毒品帶回台灣
        、伊有幫甲○○訂回程的機票，並將0000000000號 SIM
        卡交付甲○○使用等語(見原審卷第2宗第51、52頁、第
        1宗第87頁，筆錄誤載為0000000000號)，並有00000000
        00號行動電話通聯調閱查詢單載明客戶姓名為乙○○可
        憑（見94年度他字第2392號偵查卷第9頁）。
    ３、證人即另案被告甲○○於本院結證：「（問：如何認識
        被告乙○○？）綽號『布袋』介紹我們認識的」「（問
        ：你在自己案件中所為陳述是否實在？）實在」「機票
        是綽號『布袋』買給我的，也是『布袋』拿給我的」「
        （問：你搭機出國的護照、簽證、台胞證係何人替你辦
        理？）是『布袋』替我辦理的」「（問：你要去中國大
        陸之前，乙○○有無與你聯絡？）僅用手機聯絡」「（
        問：乙○○在手機中與你講什麼？）他說等我過去澳門
        再講」「（問：你要去搭機，是何人載你去機場？）『
        布袋』帶我去的」「（問：你要去中國大陸身上有無攜
        帶旅費？）只攜帶換洗衣物，也有帶一些錢要去兌現人
        民幣」「（問：你那些錢是你自己的或別人給你的？）
        是『布袋』拿給我的」「（問：你去中國大陸後住在那
        裡？）住在旅社」「（問：你去中國大陸後住旅社的錢
        由何人替你支付或你自己支付？）乙○○替我付錢的」
        「（問：你去中國大陸後，乙○○如何與你聯絡？）乙○○請朋友去機場接我」「（問：你之前講說乙○○交
        給你壹條皮帶，你知道那皮帶內有何東西？）知道，裡
        面有藏藥仔（指毒品）」「（問：你知道皮帶裡面的毒
        品，乙○○從何而來？）我不知道，要問他本人才知道
        」「（問：乙○○有無將運送毒品的報酬交給你？）沒
        有」「（問：你為何沒有想過先跟乙○○拿運送的報酬
        ？）我還沒有運送成功就被查獲了，如何拿錢」「（問
        ：你與乙○○間有無爭吵、恩怨、打架等情事？）沒有
        」「（問：你在中國大陸時有無向乙○○借錢，而他不
        借錢給你？）沒有」等語（見本院卷第102至104頁）。
        又證人甲○○在其所涉運輸毒品案件之警詢供述：「我
        是於94年5、6月份經朋友介紹，在台中市○○路與平等
        街口認識乙○○。認識當時乙○○即向我告知，你至大
        陸幫我帶海洛因毒品回台灣，如順利完成，就有新臺幣
        1至2萬元代價可拿，如未順利完成，就沒有任何代價，
        你至大陸所有費用（包括出境手續及吃、住、行）我會
        幫你打點好‧‧‧我就聽從乙○○安排至中國大陸」「
        我是從桃園機場搭乘長榮客機到澳門，再搭過境巴士到
        廣北，到廣北車站時，由楊明義前來帶我到珠海一間不
        知名之旅館住宿，過三天乙○○即到旅館找我‧‧‧並
        拿人民幣1200元給我當生活費用，再過2至3個禮拜後，
        乙○○要我用黑色皮帶夾帶東西回台灣‧‧‧另再拿台
        灣台哥大電信公司SIM卡交給我(是警方所查扣之行動電
        話門號：0000000000），回台灣後會主動與我連絡，拿
        回我幫他從大陸所攜帶回台之物品」「綽號『聰明』的
        男子將0000000000（筆錄誤載為0000000000）號行動電
        話晶片卡拿給我，叫我到台中市澄清醫院交給一名綽號
        叫『阿成』的男子，至於何時交給綽號叫『阿成』的男
        子，綽號『聰明』的男子會打電話給我」等語（見原審
        法院95年度上重訴字第52號卷第52、53頁、該案警卷第
        7、8頁）；於原審法院羈押訊問時供稱：「扣案毒品是
        別人拿給我的，他說等我到台中市澄清醫院旁有一個國
        小，坐在那邊就會有人來找我，叫我將海洛因交給該人
        就可以了」（見原審法院94年度聲羈字第1326號卷第5
        頁)；於原審法院95年度訴字第305號案件準備程序及審
        理中供稱：「我沒有家庭，我是遊民，都住在路邊、公
        園」「（提示扣案皮帶）是老闆買給我的，我們都叫他
        『小李』，是乙○○」「（問：皮帶是誰給你的？）是
        乙○○在大陸買的，也在大陸珠海飯店交給我」「（問
        ：何時交給你？)是去年 (即94年)9 月24日我去大陸後
        ，他交給我的」「（問：與你有共犯關係的人是何人？
        ）是老闆乙○○，其他的人沒有關係，我只看過『布袋
        』，沒有看過其他人」「（問：跟你在台灣接頭的是誰
        ？）是『布袋』」「（問：有何對價？）去大陸的機票
        、飯店、食宿」「在珠海和我接洽的是乙○○，楊明義
        是帶我去見乙○○的人。『布袋』是買機票讓我去大陸
        的，他和我一起到機場，我一人搭機去大陸。我是第一
        次搭機去澳門，是楊明義帶我去珠海」「（問：『聰明
        』是否就是乙○○？）是」「（問：你這次是否第一次
        去大陸？）是。以前不曾去過」「（問：『布袋』真實
        姓名？）我不知道，他大約60幾歲的男子」「（問：最
        先與你接觸這件事的人是誰？）是『布袋』，他在台灣
        與我接觸」「（問：你去大陸之後，誰向你提起要你運
        毒回台灣？）是乙○○，他東西都準備好了，叫我把皮
        帶穿回來台灣」「（問：皮帶內的毒品，是誰塞進去的
        ？）乙○○，我都只有聽他的命令」「你原本認識乙○○？）是朋友介紹的，『布袋』介紹給我認識的」等語
        (見原審法院95年度訴字第305號卷第74頁、第89至91頁
        、第109至111頁）。查證人甲○○既於本院經被告乙○○之選任辯護人詰問：「你在自己案件中所為陳述是否
        實在？」時，明白證述：「實在」等語（見本院卷第10
        2頁)，則其上開警詢及他案準備程序、審判期日所為之
        陳述，自均可信屬真正。
    ４、核證人甲○○與被告乙○○間並無怨隙，應不致故為不
        利被告乙○○之陳述，且甲○○已具體明確陳述關於私
        運海洛因之方法，就此部分陳述，亦同時供明自己如何
        私運海洛因，倘非確有其事，甲○○豈可能故為不利自
        己之陳述？堪信證人甲○○前揭陳述具任意性及憑信性
        。
    ５、按關於毒品之運輸，只要已有毒品之認識，不問出於為
        自己或他人而運送，亦不分由國外輸入國內，或國內輸
        出國外，即使在國內兩區域間具有輸出或輸入作用之運
        送者，均屬之（最高法院27年滬上字第42號判例、司法
        院院解字第3541號、第3853號解釋意旨參照）。證人甲○○依被告乙○○之指示，自大陸夾帶淨重高達 76.85
        公克之海洛因入境台灣，其數量顯較一般夾帶吸用者一
        次購買之數量多出甚多，且係自大陸地區以藏放在身體
        所繫皮帶夾層之方式攜入台灣，其路程並非短途持送，
        而甲○○亦知悉該包粉末係海洛因，顯然證人甲○○有
        運輸第一級毒品之認識與故意，堪信被告乙○○與證人
        甲○○有前述運輸第一級毒品海洛因之犯意聯絡聯絡及
        行為分擔。
    ６、此外，並有證人甲○○所有夾藏海洛因之皮帶 1條、用
        以聯絡運輸毒品事宜之行動電話1支及被告乙○○所有0
        000000000號SIM卡 1張扣案可證，復有入出境資料、臺
        中市警察局第三分局扣押筆錄、扣押物品目錄表、扣案
        物照片6張附於原審法院95年度訴字第305號卷宗可稽，
        堪信證人甲○○確實依被告乙○○指示而與之共同自大
        陸地區私自運輸海洛因進入台灣地區。
  (三)被告乙○○如何與楊明義在大陸地區會合？楊明義如何依
      被告乙○○指示而以夾帶之方式，私自運輸海洛因入境台
      灣等情，有下列事證可資證明：
    １、證人即另案被告楊明義私運入境台灣後，自其體內排出
        以保鮮膜及保險套包裝、經警查扣之白色粉末 4球，經
        法務部調查局以化學呈色法、氣相層析質譜儀分析法檢
        驗結果，合計淨重160.18公克（空包裝重5.21公克），
        純度為百分之40.64，純質淨重 65.1公克，確含第一級
        毒品海洛因成分，有該局95年1月17日調科壹字第12001
        7169號鑑定通知書附於臺灣臺中地方法院檢察署94年度
        偵字第17644號偵查卷第 37頁可稽，足認證人即另案被
        告楊明義私運入境台灣之物品確係海洛因。
    ２、證人即另案被告楊明義於原審法院 95年度訴字第520號
        案件審理中陳述：「我帶回來的毒品不是要自己吸食，
        是要交給別人，我要交毒品給他的那個人，我不認識他
        ，我只有用手機聯絡」「（問：為何由你負責帶回台灣
        地區？）又是鄰居、又是朋友，所以是乙○○叫我帶回
        來的」「（問：帶回來何用？）販賣」「（問：你帶回
        來要交給誰？）我不認識他，但是他會聯絡我的手機」
        「（問：跟你的哪一支手機聯絡？）0000000000」「（
        問：你被警方扣案的手機及2張SIM卡是用來聯絡此次運
        輸毒品的？）是的，1張是0000000000、1張是大陸的」
        「（問：既然是乙○○要你運進來的，為何到台灣後不
        是交給乙○○？）我也不知道」「（問：跟你拿毒品的
        哪個人是乙○○指定的？）是的」「（問：在大陸是誰
        把毒品交給你？）乙○○」「（問：乙○○的毒品何來
        ？）在東莞糖廈鎮，向年籍不詳之大陸人士『阿肥』買
        的，以3萬元人民幣買的」「(問：年籍不詳之大陸人士
        『黃培才』在本案有何關係？）乙○○的朋友，『黃培
        才』與乙○○去買毒品，是他們 2人共同去跟『阿肥』
        買的，計畫要運回台灣的是『黃培才」和乙○○共同計
        畫的」「（問：是誰把這些毒品塞到你肛門裡面去的？
        ）我自己塞的」「（問：你在大陸何時拿到毒品？）10
        月27日」「（問：在何處拿到？）在珠海，乙○○租的
        房子裡」「（問：何時塞到肛門？）94年10月28日早上
        」「（問：乙○○答應給你多少錢？）新臺幣5萬」「(
        問：你和乙○○有關聯繫毒品都用何種方法聯繫？）用
        扣案的電話卡」「（問：是指台灣的那張電話卡？）在
        大陸聯繫毒品用大陸的那張電話卡，在台灣聯繫毒品就
        用台灣的電話卡」「(問：這2張電話卡、手機都是你的
        ？)都是我的」等語 (見原審法院95年度訴字第520號卷
        第48至53頁）。
    ３、核證人楊明義與被告乙○○間係多年鄰居及好友，此亦
        據被告乙○○供述無訛，其 2人間並無怨隙，楊明義應
        不致故為不利被告乙○○之陳述。況證人楊明義於前開
        案件警詢、偵訊及準備程序時，均堅稱運輸毒品入境係
        供自己施用，原未指證被告乙○○指示其私運海洛因一
        事，遲至該案最後審理期日時，始為上揭陳述，故當時
        審判長曾對楊明義告知「你是否瞭解如果在本案有誣陷
        乙○○的情形，於公訴檢察官在場的情況下，是有可能
        成立誣告罪？」「你有無誣陷乙○○？」，楊明義仍明
        確回答「我知道」、「沒有」等語（見原審法院95年度
        訴字第520號卷第53頁)。則被告乙○○與楊明義既為相
        識多年之鄰居、好友，彼此間復無仇隙，而楊明義已具
        體明確陳述關於私運海洛因之方法，就此部分陳述，亦
        同時供明自己如何私運海洛因，倘非確有其事，楊明義
        豈可能故為不利自己之陳述，復同時設詞誣陷被告乙○○涉犯誣告罪？堪信證人楊明義前揭陳述具任意性及憑
        信性。
    ４、證人楊明義雖於本案原審審理時改稱：伊係自己運輸毒
        品，與乙○○無關，因公設辯護人告訴伊如果坦白，可
        以判輕一點，伊才說出乙○○云云（見原審卷第1宗第1
        96、197頁)。核證人楊明義此部分陳述，與其於原審法
        院 95年度訴字第520號案件審理中之前揭陳述不符，參
        諸證人楊明義於原審證述其與被告乙○○係好幾10年的
        鄰居，二人之間並無恩怨，且在大陸期間曾住被告乙○○之住處1、2晚，此次到大陸購買海洛因之前，沒有使
        用過毒品等語（見原審卷第1宗第193、195、201頁），
        顯見證人楊明義與被告乙○○間應有相當之情誼，若非
        真有替被告乙○○運輸毒品進入台灣之事實，豈會僅在
        公設辯護人勸其應坦白之情形下，即編造如此生動之情
        節，加以誣陷被告乙○○之理。況證人楊明義此次到大
        陸購買海洛因之前，既未曾施用過毒品，豈有僅為供自
        己施用，即遠赴大陸地區購買之可能。是證人楊明義於
        原審翻異前詞所證各情，顯與事理不符，應係故為迴護
        被告乙○○之詞，非屬真實，自難採為有利於被告乙○○之認定。
    ５、證人即另案被告楊明義將扣案之4球淨重高達160. 18公
        克海洛因以保鮮膜及保險套包裝後，由肛門塞入其體內
        藏置，以此方式躲避檢警之查緝，倘上開4 球海洛因之
        包裝破裂，將對楊明義之生命造成危害，其願甘冒此風
        險，衡情對海洛因係政府公告查禁之毒品及禁止私運之
        管制進口物品，以及就運輸海洛因及私運管制進口物品
        進口之行為，將受到極為嚴厲之刑事處罰，顯然知之甚
        詳。再參以證人楊明義於原審法院審理時供稱：海洛因
        是乙○○叫伊帶回台灣，伊可以拿到 5萬元等語，堪信
        被告乙○○與證人楊明義有前述運輸第一級毒品海洛因
        之犯意聯絡及行為分擔。
    ６、此外，復有臺北關稅局扣押貨物收據及及搜索筆錄、航
        空警察安全檢查隊航警檢二刑字第 00941028號移辦單、
        財政部臺北關稅局北稽檢移字第0940100241號函各 1份
        、旅客出入境記錄查詢1紙、楊明義護照及機票影本各1
        份、查獲照片9幀、扣案毒品照片1幀附於原審法院95年
        訴字第 520號卷宗可稽，堪信證人楊明義確實依被告乙○○指示而與之共同自大陸地區私自運輸海洛因進入台
        灣地區。
  (四)按販賣毒品罪，不以販入之後，復行賣出為要件，祗須以
      意圖營利為目的購入或賣出，有一於此，其犯罪即屬成立
      (最高法院25年非字第123號、67年台上字第2500號、68年
      台上字第606號判例可資參照)。又所謂「意圖」，即犯罪
      之目的，原則上不以發生特定結果為必要，即衹須有營利
      之意圖為已足，不以買賤賣貴而從中取利為必要。另一般
      民眾普遍認知毒品之非法交易，政府一向查禁森嚴，且重
      罰不寬貸，衡諸常情，倘非有利可圖絕無平白甘冒被重罰
      高度風險之理，從而，舉凡其有償交易，除足反證其確另
      基於某種非圖利本意之關係外，通常尚難因無法查悉其買
      進、賣出之差價，而諉無營利之意思，或阻卻販賣犯行之
      追訴（最高法院87年度台上字第3164號判決要旨參照）；
      且販賣海洛因之行為，無一定之公定價格，每次買賣之價
      格亦各有差異，隨供需雙方之資力或關係之深淺或需求之
      數量、貨源之充裕與否、販賣者對於資金之需求殷切與否
      ，以及政府查緝之態度，進而為各種之風險評估，而有各
      種不同之標準，並非一成不變。販賣者從各種「價差」或
      係「量差」謀取利潤方式，或有差異，然其所圖利益之非
      法販賣行為目的，則屬相同。本件依證人楊明義前揭證述
      ，可知被告乙○○囑其私自運輸回台灣之海洛因，目的係
      在販賣，足見被告乙○○先後2次依被告丁○○指示前往
      大陸地區，販入大量之海洛因，並非供己施用，乃意在販
      賣。惟被告丁○○自始否認販賣海洛因之犯行，以致無從
      查證其等欲販出之價格，惟毒品海洛因價格昂貴，取得不
      易，被告丁○○若非意圖牟利，豈有可能甘冒被查緝法辦
      重刑之危險，於短時間內指示被告乙○○先後 2次前往大
      陸地區販入為數不少之海洛因？復由被告丁○○出資，由
      被告乙○○指示甲○○、楊明義自大陸地區私運海洛因入
      境台灣？足徵被告乙○○、丁○○應有意圖營利之目的至
      明，縱未能確切查得其將販賣賺取之實際差價，仍難執為
      有利被告乙○○、丁○○之認定，否則知過坦承者難辭重
      典，飾詞否認者反得逞僥倖，致失情理之平。是被告丁○○、乙○○既意圖營利而販入海洛因，雖未及販出即遭查
      扣，亦已該當於販賣毒品海洛因之犯罪構成要件。又共同
      正犯之成立，祇須具有犯意之聯絡，行為之分擔，既不問
      犯罪動機起於何人，亦不必每一階段犯行，均經參與；又
      共同實施犯罪行為之人，在合同意思範圍以內，各自分擔
      犯罪行為之一部，相互利用他人之行為，以達其犯罪之目
      的者，即應對於全部所發生之結果，共同負責（最高法院
      34年上字第862號、28年上字第3110號判例參照)。本件依
      證人楊明義前揭所證，大陸人士「黃培才」係被告乙○○
      之朋友，共同販入毒品海洛因，並共同計畫運回台灣等語
      ；證人甲○○證述綽號「布袋」者介紹其認識被告乙○○
      ，被告乙○○當天即告知運毒，綽號「布袋」者並為其辦
      理出國的護照、簽證、台胞證，購買機票，並送至機場搭
      機，運送回台之毒品海洛因則交付予綽號「阿成」者等語
      ，顯見被告丁○○、乙○○、大陸人士「黃培才」、綽號
      「布袋」者、綽號「阿成」者，分別參與提供資金、販入
      毒品、覓得運毒人選、安排運毒相關事宜及接貨等行為，
      則渠等就上開販賣、運輸海洛因及私運毒品海洛因進口，
      自均有合同意思之聯絡及分擔部分行為，以相互利用他人
      之行為，達成其犯罪之目的，自應對於全部所發生之結果
      ，負共同正犯之責。至甲○○、楊明義或知悉被告乙○○
      等人運輸、私運各該海洛因進口意在販賣，惟其僅單純約
      定報酬而受指示運輸及私運海洛因進口，就此部分行為，
      自與上開被告乙○○等人有犯意聯絡及行為分擔，均屬共
      同正犯，然尚無證據足以證明甲○○、楊明義有販賣該海
      洛因之合同犯意或參與販入、販出之行為，故關於販賣部
      分，自難認甲○○、楊明義應與被告乙○○等人負共同正
      犯之責。
  (五)綜上所述，被告乙○○、丁○○共同販賣、運輸海洛因及
      私運海洛因進口等犯罪事證已臻明確，所辯乃畏罪卸責之
      詞，均無可採信，其犯行皆洵堪定，應依法論罪科刑。
三、被告行為後，94年2月2日修正公布之刑法，業於95年7月1日
    施行，應依刑法第2條第1項之規定比較應適用之法律如下：
  (一)論罪量刑之比較原則：應就罪刑有關之共犯、未遂犯、想
      像競合犯、牽連犯、連續犯、結合犯、以及各種加重原因
      （如累犯加重等）、各種減輕原因（如自首減輕等）暨其
      他法定加減原因（如身分加減）與加減例等一切情形，綜
      其全部罪刑之結果而為比較。另從刑附屬於主刑，應依主
      刑所適用之法律（最高法院95年第 8次刑事庭會議決議參
      照）。
  (二)修正刑法第33條第 5款規定：「罰金：新臺幣一千元以上
      ，以百元計算之」，經比較修正前刑法第33條第 5款、罰
      金罰鍰提高標準條例第 1條前段、現行法規所定貨幣單位
      折算新臺幣標準第 2條等規定之適用結果，有關毒品危害
      防制條例第4條第1項、懲治走私條例第2條第1項所規定法
      定刑罰金部分之最低額，於修正前為銀元10元即新臺幣30
      元；修正後則為新臺幣1000元，是此部分當以修正前之法
      律較有利於行為人。
  (三)毒品危害防制條例第4條第1項之法定刑為死刑或無期徒刑
      。查死刑減輕者，依修正前刑法第64條第 2項規定為無期
      徒刑，或為15年以下12年以上有期徒刑；修正刑法則規定
      為無期徒刑，自以修正前之法律較有利於行為人。又無期
      徒刑減輕者，依修正前刑法第65條第2項規定為7年以上有
      期徒刑；修正刑法則規定為20年以下15年以上有期徒刑，
      亦以修正前之法律較有利於行為人。
  (四)修正刑法第28條既限縮共同正犯之參與類型，自較有利於
      行為人。
  (五)修正前刑法第55條關於牽連犯之規定業經刪除，依修正前
      刑法第55條之規定，牽連之數罪可從一重處斷，而依修正
      後之刑法即應各別論處罪責，當以修正前之法律對行為人
      較為有利。
  (六)修正刑法已刪除第56條連續犯之規定，此刪除雖非犯罪構
      成要件之變更，但顯已影響行為人刑罰之法律效果，自屬
      法律有變更。經比較新、舊法結果，修正前應以一罪論；
      修正後則應數罪併罰，自以修正前之法律較有利於行為人
      。
  (七)本件被告乙○○、丁○○已共同實行犯罪行為，無論依修
      正前、後之規定，均應論以共犯，是綜合以上比較結果，
      修正之法律未較有利於行為人，有關罪刑自應全部適用修
      正前之法律。又褫奪公權依我國刑法規定為從刑之一種，
      附屬於主刑，不生比較輕重問題，亦不容與其他刑法總則
      規定割裂適用。刑法第37條第 2項關於褫奪公權之規定，
      經修正將裁量宣告褫奪公權之有期徒刑宣告刑下限，由 6
      月提高為1年（宣告褫奪公權之期間為1年以上10年以下，
      則未修正），然此為從刑之規範事項，應隨同主刑適用同
      一準據法，是本件自應適用修正前刑法第37條第 2項之規
      定。
  (八)修正刑法第55條關於想像競合之規定：「一行為而觸犯數
      罪名者，從一重處斷。但不得科以較輕罪名所定最輕本刑
      以下之刑」，與修正前相較，所增加之但書乃法理之明文
      化，非屬法律變更（最高法院95年第 8次刑事庭會議決議
      參照），自無庸依刑法第2條第1項之規定為新舊法比較，
      應逕依修正刑法第55條之規定，論以想像競合犯。
  (九)修正前刑法第59條規定：「犯罪之情狀可憫恕者，得酌量
      減輕其刑」，修正後則規定：「犯罪之情狀顯可憫恕，認
      科以最低度刑仍嫌過重，得酌量減輕其刑」，乃係將實務
      上裁量審酌之見解明文化，非屬刑法第2條第1項之「法律
      變更」，則有關酌量減輕其刑部分，應逕行適用修正刑法
      第59條之規定。
四、按海洛因屬鴉片類毒品，施用者會產生興奮、自暴自棄、急
    於依賴藥物、情緒不穩定，瞳孔收縮、精神弛怠、性衝動減
    弱、產生幻覺、視力減退、便秘、呼吸抑制、嘔吐、言語發
    生障礙、注意力分散等症狀。濫用過量者會因昏睡、昏迷、
    體溫下降、血壓降低、呼吸抑制導致休克而死。施用者在極
    短的時間內，會因耐藥性的產生而使需求量急速增加，使心
    理上或生理上會對海洛因產生強烈之渴求與依賴，一旦成癮
    ，戒治困難，故海洛因業經行政院公告為毒品危害防制條例
    第2條第 2項之第一級毒品，並公告為管制進口物品甲類第4
    項，依懲治走私條例第2條第1項規定不得私運進口，且依同
    條例第12條規定，自大陸地區私運物品進入臺灣地區者，以
    私運物品進口論，適用該條例規定處斷。另按運輸毒品罪之
    所謂「運輸」，係指本於運輸意思而搬運輸送而言，倘其有
    此意圖者，一有搬運輸送之行為犯罪即已成立，並非以運抵
    目的地為完成犯罪之要件，換言之，區別該罪既遂、未遂之
    依據，應以已否起運為準，既已起運，構成該罪之輸送行為
    即已完成，不以達到目的地為既遂條件。茲說明被告乙○○
    、丁○○應論之罪責如下：
  (一)被告丁○○、乙○○所為，均係犯毒品危害防制條例第 4
      條第 1項之販賣第一級毒品罪、同條項之運輸第一級毒品
      罪及懲治走私條例第2條第1項之私運管制物品進口罪。
  (二)被告丁○○、乙○○與大陸地區「黃培才」及台灣地區綽
      號「布袋」者、綽號「阿成」者等人就販賣第一級毒品犯
      行；其等與甲○○、楊明義間就運輸第一級毒品及私運管
      制物品進口等犯行，分別互有犯意聯絡及行為分擔，均為
      共同正犯。
  (三)被告乙○○、丁○○所犯上開行為，均時間緊接，且犯構
      成要件相同之罪名，顯皆係分別基於概括犯意反覆所為，
      ，應依修正前刑法第56條連續犯之規定，各以一罪論，除
      法定本刑為死刑、無期徒刑部分，依法不得加重外，餘則
      分別加重其刑。
  (四)被告乙○○、丁○○所犯毒品危害防制條例第4條第1項之
      運輸第一級毒品罪，與懲治走私條例第2條第1項之私運管
      制物品進口罪，係一行為觸犯二罪名，應依刑法第55條規
      定，從一重之運輸第一級毒品罪處斷。
  (五)被告乙○○、丁○○所犯連續販賣第一級毒品罪與運輸第
      一級毒品罪間，有方法、目的之關係，應依修正前刑法第
      55條牽連犯之規定，從較重之販賣第一級毒品罪處斷。
  (六)按販賣第一級毒品之刑度為死刑或無期徒刑，刑責至重，
      考其立法意旨在於防制毒品危害，維護國民身心健康，但
      查被告丁○○、乙○○販賣海洛因之數量非鉅，且扣案毒
      品海洛因甫於入境即為警查獲，並未實際發生戕害國人身
      心健康之具體危害，其等所為雖不足取，然被告乙○○均
      無犯罪前科，有臺灣高等法院被告前案紀錄表在卷可稽，
      被告丁○○、乙○○均未因本件販賣毒品之犯行獲取任何
      利益，尚非惡性極重之大毒梟，倘予以宣告法定最低度刑
      期無期徒刑仍嫌過重，在客觀上足以引起一般之同情，其
      二人犯罪情狀尚有可憫之處，爰依刑法第59條規定，皆酌
      量減輕其刑，並先加後減。
五、原審以被告乙○○、丁○○之罪證明確，予以論罪科刑，固
    非無見，惟查：(一)本件尚無證據足認楊明義就販賣第一級毒
    品罪部分有合同之犯意聯絡或有參與販入、販出之行為，原
    審認被告等與楊明義間，就販賣毒品部分為共同正犯，尚有
    不當。(二)查行動電話之 SIM卡，係電信公司交予客戶使用，
    該門號期滿或退租時，電信公司僅須將原 SIM卡設定之資料
    由該公司之行動電話系統中消除，並非客戶所借用，亦無回
    收之機制，此為公眾週知之現今交易常態，故該 SIM卡之所
    有權並非屬電信公司所有，而係向電信公司申請租用該門號
    者所有，原審卻認如附表所示 SIM卡之所有權係屬電信公司
    所有，而未諭知沒收，亦有未合。(三)扣案之盛裝第一級毒品
    之外包裝 (其中1筆重5.21公克，另1筆重3.67公克），係包
    裹、固定毒品，防其裸露、潮濕，易於運輸攜帶所用之物，
    屬供犯罪所用之物，並非查獲之毒品，如合於沒收條件，自
    應依毒品危害防制條例第19條第 1項諭知沒收，惟原審卻依
    毒品危害防制條例第18條第 1項前段之規定，併予宣告沒收
    銷燬，顯有違誤。(四)宣告沒收銷燬或沒收，必以該物品現仍
    存在為前提，而共犯楊明義私運進口之海洛因、外包裝、均
    為其所有供犯罪連絡使用之行動電話機、門號0000000000號
    SIM卡及大陸地區 0000000000000000000IN號SIM卡等物品，
    業經臺灣臺中地方法院檢察署檢察官於95年 7月25日為沒收
    銷燬或沒收之處分，則上開物品當可確定已滅失而不復存在
    ，自毋庸於本案再為宣告沒收銷燬或沒收，原審就該等於判
    決當時已不存在之物品，仍宣告沒收銷燬或沒收，稍有未洽
    。被告乙○○、丁○○仍執前詞否認犯罪而提起上訴，指摘
    原判決不當，雖均無理由，惟原審判決就被告乙○○、丁○○部分既有上開可議之處，即屬無可維持，應由本院就此部
    分予以撤銷改判。爰審酌被告丁○○前有賭博前科，被告乙○○前無犯罪紀錄、素行尚佳，各有臺灣高等法院被告前案
    紀錄表 1份附卷可稽，及第一級毒品海洛因對社會之危害甚
    大，屢經政府廣為宣導查禁，被告乙○○、丁○○仍存僥倖
    之心而為運輸及販賣行為，然其等所販入及運輸之海洛因數
    量尚非甚鉅，且於甫入境即為警查獲，所販入及運輸之第一
    級毒品海洛因未及流出，暨被告丁○○於本案居於主導之地
    位，被告乙○○參與之程度，被告丁○○始終否認犯行，被
    告乙○○則坦承部分犯行，已知悔悟等一切情狀，分別量處
    如主文第 2項所示之示。又依其等犯罪之性質，認有褫奪公
    權之必要，併各予宣告褫奪公權。
六、扣案如附表編號１所示物品係被告乙○○所有、如附表編號
    ２、３所示物品係被告丁○○所有(行動電話之SIM卡，係電
    信公司交予客戶使用，該門號期滿或退租時，電信公司僅須
    將原 SIM卡設定之資料由該公司之行動電話系統中消除，並
    非客戶所借用，亦無回收之機制，是不論定型化契約如何約
    定，該 SIM卡於交付客戶後，其實際之所有權已非屬電信公
    司所有，而係向電信公司申請租用該門號者所有，此為電信
    公司及其客戶共同之認知，亦係公眾週知之現今交易常態）
    ，分據渠等供述在卷，且供被告等人連絡販賣或運輸第一級
    毒品海洛因罪所用之物，應依毒品危害防制條例第19條第 1
    項規定宣告沒收。又宣告沒收銷燬或沒收，必以該物品現仍
    存在為前提，如已確定滅失，自無就已不存在之物品諭知沒
    收銷燬或沒收之必要。本件 2次扣案之海洛因及其外包裝、
    共犯甲○○所有夾藏毒品之皮帶及供犯罪連絡使用之行動電
    話機、共犯楊明義所有供犯罪連絡使用之行動電話機、門號
    0000000000號SIM卡及大陸地區0000000000000000000IN號SI
    M 卡等物品，分別經臺灣臺中地方法院檢察署檢察官於共犯
    甲○○、楊明義所涉案件確定判決執行時，為沒收銷燬或沒
    收之處分，有臺灣臺中地方法院檢察署檢察官扣押（沒收）
    物品處分命令附於各執行卷宗可憑，則上開物品當可確定業
    已滅失而不復存在，自毋庸於本案再為宣告沒收銷燬或沒收
    。至起訴書另載之其他扣案物品，均無證據足以證明與本案
    有關，均不得於本案為沒收之諭知，併予敘明。
五、公訴意旨另以：被告乙○○復與丁○○、溫巧綺、洪榮華及
    李永福基於共同販賣第一級毒品海洛因之概括犯意聯絡及行
    為分擔，自94年 9月間起，至本件為警查獲為止，連續在台
    中縣、市及其他不詳地點，販賣海洛因毒品與綽號「兔兔」
    、「文哥」、「阿宏」等不特定之人，因認被告乙○○、丁○○此部分亦涉犯毒品危害防制條例第4條第1項之販賣第一
    級毒品罪云云。惟訊據被告丁○○、乙○○均堅決否認上開
    犯行，皆辯稱：其等並無販賣毒品海洛因給他人等語；被告
    丁○○另辯稱：扣案之毒品海洛因係其等自己要施用，非供
    販毒之用等語。經查：
  (一)按犯罪事實應依證據認定之，無證據不得認定犯罪事實，
      刑事訴訟法第154條第2項定有明文：又認定犯罪事實所憑
      之證據，雖不以直接證據為限，間接證據亦包括在內；然
      而無論直接或間接證據，其為訴訟上之證明，須於通常一
      般之人均不致有所懷疑，而得確信其為真實之程度者，始
      得據為有罪之認定，倘其證明尚未達到此一程度，而有合
      理之懷疑存在時，事實審法院復已就其心證上理由予以闡
      述，敘明其如何無從為有罪之確信，因而為無罪之判決，
      尚不得任意指為違法（最高法院76年度台上字第4986號判
      例參照）。
  (二)被告丁○○於警詢時固曾供稱：「（問：你販賣海洛因、
      安非他命於不特定人，是否實在？）實在，我都毒品賣給
      朋友」等語，惟其後隨即答稱：「我只將毒品撥給朋友，
      沒有販賣」等語（見警卷第1宗第14頁)，則其究係販賣毒
      品給朋友？或係免費轉讓毒品給朋友？或係與朋友合資購
      買？或係與何人於何時、何地、金額多少交易毒品？均不
      明確，且其於偵審中始終堅決否認有販賣毒品之行為，其
      前後之供述顯有瑕疵，尚難遽以被告丁○○上揭簡略陳述
      ，即認被告丁○○、乙○○等人有上開共同販賣第一級毒
      品之犯行。
  (三)員警雖曾對被告丁○○所有之多支行動電話進行監聽，其
      監聽譯文中亦多有類似買賣毒品之對話，然並無任何人出
      面指證被告丁○○有販賣毒品之行為，亦無法從監聽對話
      中查知被告買賣毒品之時間、地點、數量及金額等事實，
      是對話雙方是否確有實際交易毒品之行為，並無法確定。
  (三)扣案之證物（中正國際機場查獲者外）中雖有毒品海洛因
      ，然從被告丁○○身上查獲之毒品毛重 1.8公克，於其車
      上查獲之毒品19.8公克，查獲之數量不多，而被告丁○○
      、溫巧綺確係因施用毒品經法院裁定送觀察、勒戒，有其
      等之前案紀錄表在卷足憑，且其 2人均辯稱係供自己施用
      等語，是自不能僅以查獲數量非鉅之海洛因，即推論其等
      必有販賣毒品之行為。
  (四)本案固經警在共同被告溫巧綺住處查獲 4大包之夾鏈袋，
      惟共同被告溫巧綺辯稱係供其裝檳榔和飾品之用。另在被
      告丁○○住處雖查獲磅秤 1台，然其辯稱與販賣毒品無關
      ，是在無其他積極證據足以證明上開夾鏈袋及磅秤係供販
      毒之用，亦難據此認定其等確有販毒行為。至扣案之紙條
      5張，均與被告溫巧綺之筆跡不符，其中3張則為被告丁○○所書寫，業經原審法院於審理中命其等 2人書寫比對，
      並認定如前，起訴書以上開紙條為被告溫巧綺記帳之用，
      尚有誤會。
  (五)本案固另經警在被告丁○○身上查獲現金14萬元、在其駕
      駛之車上查獲現金263500元，於共同被告溫巧綺住處查獲
      現金611800元，然其等均否認係販賣毒品所得，且查無任
      何證據足以證明係其等販毒所得，自難採為其等不利之證
      據。
  (六)卷附之監聽電話譯文中，雖有可疑為買賣毒品對象之綽號
      「兔兔」、「文哥」、「阿宏」者，惟核其內容，縱有論
      及毒品交易一事，卻均止於電話聯絡之階段，而以電話聯
      絡買賣毒品之談話內容，應屬於開始實行買賣毒品前所為
      之預備行為。倘販賣之一方因之先行販入毒品或依約到場
      準備交付毒品，始能謂已著手實施販賣毒品之行為。本件
      被告等人固有與綽號「兔兔」、「文哥」、「阿宏」者為
      卷附之監聽電話譯文所示通話內容，惟均查無證據證明有
      買或賣之任何一方依約到場著手為交付毒品或支付價金之
      行為，亦查無證據證明被告等人有交付毒品完成交易之情
      事，自不得僅以上揭通話內容，遽予認定被告等有販賣毒
      品之行為。至其等在開始實行買賣毒品前縱有為相關之預
      備行為，因法無明文處罰，尚不能以刑責相繩。
  (七)此外，復查無其他積極證據足以證明被告乙○○、丁○○
      有販賣海洛因與「兔兔」、「文哥」、「阿宏」及其他不
      特定之人，是此部分之犯罪尚屬不能證明，惟因檢察官認
      此部分犯行與上開起訴成罪之販賣第一級毒品罪，具有連
      續犯之裁判上一罪關係，爰不另為無罪之諭知。
六、據上論斷，應依刑事訴訟法第369條第 1項前段、第364條、
    第299條第1項前段，毒品危害防制條例第4條第1項、第19條
    第1項，懲治走私條例第2條第 1項前段、第11條、第12條、
    刑法第2條第1項、第11條前段，修正前刑法第28條、第56條
    、第55條，刑法第55條、第59條，修正前刑法第37條第 2項
    ，判決如主文。
本案經檢察官丙○○到庭執行職務。
中    華    民    國    97    年    1     月    16    日
            刑事第六庭    審判長法  官  李  文  雄
                                法  官  林  靜  芬
                                法  官  張  恩  賜
上列正本證明與原本無異。
如不服本判決應於收受本判決後10日內向本院提出上訴書狀，其
未敘述上訴理由者，並得於提起上訴後10日內向本院補提理由書
狀（均須按他造當事人之人數附繕本）「切勿逕送上級法院」。
                                書記官  陳  如  慧
中    華    民    國    97    年    1     月    16    日
附錄論罪科刑法條
毒品危害防制條例第4條品第1項：
製造、運輸、販賣第一級毒品者，處死刑或無期徒刑；處無期徒
刑者，得併科新臺幣一千萬元以下罰金。
懲治走私條例第2條：
私運管制物品進口、出口逾公告數額者，處七年以下有期徒刑，
得併科新臺幣三百萬元以下罰金。
前項之未遂犯罰之。
第一項所稱管制物品及其數額，由行政院公告之。
┌────────────────────────────────────┐
│附表：                                                                  │
├──┬────────────┬─────┬──────────────┤
│編號│應 沒 收 物 品 及 數 量 │所  有  人│備                        註│
├──┼────────────┼─────┼──────────────┤
│ １ │門號0000000000號SIM卡1張│乙○○    │                            │
├──┼────────────┼─────┼──────────────┤
│ ２ │行動電話（NOKIA）1支    │丁○○    │含門號0000000000號SIM卡     │
├──┼────────────┼─────┼──────────────┤
│ ３ │遠傳易付卡1 張          │丁○○    │門號0000000000號            │
└──┴────────────┴─────┴──────────────┘


司法院資訊處製作；財團法人民間司法改革基金會備份。
